【裁判字號】    99,小上,22
【裁判日期】    990817
【裁判案由】    給付管理費
【裁判全文】
臺灣士林地方法院民事判決              99年度小上字第22號
上  訴  人  春天戀人社區管理委員會
法定代理人  丁○○
訴訟代理人  甲○○
            戊○○
            己○○
被 上訴 人  乙○○
法定代理人  丙○○
上列當事人間給付管理費事件，上訴人對於中華民國99年2 月10
日本院士林簡易庭99年度士小字第205 號第一審判決提起上訴，
本院於民國99年8月3日言詞辯論終結，判決如下：
    主  文
原判決廢棄。
被上訴人應給付上訴人新臺幣柒萬零伍佰壹拾元，及自民國九十
九年一月二十七日起至清償日止，按年息百分之五計算之利息。
第一、二審訴訟費用新臺幣貳仟伍佰元由被上訴人負擔。
    事實及理由
一、上訴人之法定代理人即管理委員會主任委員已由朱榮智變更
    為丁○○，有上訴人社區99年3 月20日第3 次管理委員會會
    議紀錄及臺北縣八里鄉公所准予備查函附卷可稽（本院卷第
    50-56頁），其聲明承受訴訟，核無不合，應予准許。
二、上訴人起訴主張：被上訴人係春天戀人社區門牌號碼臺北縣
    淡水鎮○○路○ 段200 號19樓之8 建物（下稱：系爭房屋）
    之區分所有權人，依公寓大廈管理條例第10條、第11條及社
    區規約規定，每月應繳納管理費新臺幣（下同）3,205 元，
    惟被上訴人自民國97年1 月起至98年10月止，共積欠97年度
    1 至12月管理費3 萬8,460 元、98年度1 至10月管理費3 萬
    2,050 元，合計7 萬510 元。屢經上訴人催討均未獲置理，
    為此依上訴人社區規約之規定，訴請被上訴人給付7 萬510
    元，及自起訴狀繕本送達翌日起至清償日止，按年息5%計算
    之利息。
    被上訴人則以：被上訴人購入系爭房屋迄今多年，房屋價金
    亦已繳清，然尚有15項大小工程未完工，而無法順利交屋使
    用，迄99年5 月始完成瑕疵修補。被上訴人僅同意自99年5
    月份起，依上訴人之請求給付管理費，上訴人請求之97年1
    月起至98年10月期間之管理費，被上訴人則不同意給付等語
    ，資為抗辯。
三、本件原審對於上訴人之請求，判決上訴人全部敗訴，上訴人
    全部聲明不服，求為廢棄原判決，並請求判命被上訴人應給
    付上訴人7 萬510 元，及自起訴狀繕本送達翌日起至清償日
    止，按年息5%計算之利息；被上訴人則求為判決駁回上訴。
四、上訴意旨以：區分所有權人依公寓大廈管理條例第10條第2
    項、第11條第2 項規定有分擔約定共用部分修繕、管理、維
    護費用，共用部分及其相關設施之拆除、重大修繕或改良費
    用之義務。依公寓大廈管理條例第18條第1 項第2 款亦有依
    區分所有權人會議決議繳納公共基金之義務，上訴人則有依
    同條例第21條規定催繳之法定職責，而所繳納之管理費係用
    於共用部分及約定共用部分，與被上訴人之專用部分即系爭
    房屋是否存有瑕疵無涉等語。並聲明：(一)原判決廢棄。(二)被
    上訴人應給付7 萬510 元，及自起訴狀繕本送達翌日起至清
    償日止，按年息5%計算之利息。
五、上訴人主張被上訴人為上訴人社區所屬系爭房屋之區分所有
    權人，被上訴人依社區規約及管理委員會之決定，應按月給
    付管理費3,025 元，惟被上訴人並未繳納97年1 月份至98年
    10月份之管理費合計7 萬510 元，業據提出建物登記謄本、
    上訴人社區規約（原審卷第9 頁、第14-15 頁）、上訴人社
    區管理委員會95年9 月15日第7 次臨時會議會議記錄（本院
    卷第21-22 頁），且為被上訴人所不爭執，堪信為真實。
六、按共用部分、約定共用部分之修繕、管理、維護，由管理負
    責人或管理委員會為之。其費用由公共基金支付或由區分所
    有權人按區分所有權人會議、規約規定繳納，未有規定者，
    按共有之應有部分比例分擔之。又公寓大廈應設置公共基金
    ，其來源之一係由區分所有權人依區分所有權人會議決議繳
    納。區分所有權人或住戶積欠應繳納之公共基金或應分擔或
    其他應負擔之費用已逾2 期或達相當金額，經定相當期間催
    告仍不給付者，管理負責人或管理委員會得訴請法院命其給
    付應繳之金額及遲延利息。公寓大廈管理條例第10條第2 項
    、第18條第1 項第2 款、第21條分別定有明文。是以，公共
    基金主要乃在負擔共用或約定共用部分之支出，其權利係屬
    全體區分所有權人。區分所有權人對於公共基金之權利應並
    隨區分所有權之移轉而移轉（公寓大廈管理條例第19條）。
    區分所有權人繳交充作公共基金之管理費義務、及其對公共
    基金之權利，均屬法定，個別區分所有權人係對其他全體區
    分所有權人（共有人）負繳交管理費之義務，權利義務並非
    存在於個別區分所有權人與管理委員會間。管理委員會之職
    責在於公共基金之「收支、保管及運用」（公寓大廈管理條
    例第36條第7 款），並非管理費所集合之公共基金之所有權
    人。至民法第373 條規定買賣標的物之利益及危險，自交付
    時起，均由買受人承受負擔者，係規範出賣人與買受人間之
    債權債務關係，僅買受人及出賣人間得互為主張。買受人受
    移轉而為區分所有權人後，即為公寓大廈管理條例及共有人
    內部關係（民法第822 條）所規定之管理費負擔義務人，對
    他區分所有權人（共有人）負有分擔、繳納管理費義務，非
    得以其與出賣人間之買賣契約法律關係，主張未受出賣人「
    交付」而不負管理費給付義務。經查，被上訴人於95年8 月
    16日，即以買賣為登記原因，取得上訴人所屬社區之系爭建
    物所有權，依前揭法條規定及說明，應法即對全體區分所有
    權人負給付管理費之義務，上訴人訴請被上訴人給付其為區
    分所有權人期間（97年1 月至98年10月）之管理費合計7 萬
    510 元，及自給付期限後之99年1 月27日起算（起訴狀繕本
    送達翌日），按法定利率年息5%計算之利息，自屬有據，應
    予准許。至被上訴人於繳納系爭房屋未受交付期間之管理費
    後，果有可歸責於其所主張系爭房屋出賣人之給付遲延事由
    ，自得另依其與出賣人間買賣契約法律關係，訴請出賣人給
    付或賠償，惟究非得執此為由，對他共有人主張不分擔管理
    費給付義務。
七、從而，上訴人訴請被上訴人給付97年1 月至98年10月之管理
    費合計7 萬510 元，及自99年1 月27日起，按年息5%計算之
    利息，為有理由，應予准許。原審疏未適用公寓大廈管理條
    例第10條第2 項、第18條第1 項第2 款規定，為上訴人敗訴
    之判決，尚有未洽。上訴人指摘原判決不當，求予廢棄改判
    ，為有理由。爰由本院予以廢棄改判，如主文第2 項所示，
    並確定如主文所示金額之訴訟費用由被上訴人負擔。
八、本件事證已臻明確，兩造其餘攻擊、防禦方法經審酌後，認
    與判決結果不生影響，爰無逐一論述之必要，附此敘明。
九、據上論結，本件上訴為有理由，依民事訴訟法第436 條之32
    第2 項、第450 條、第78條、第436 條之32第1 項、第436
    條之19第1 項，判決如主文。
中    華    民    國    99    年    8     月    17    日
                  民事第一庭  審判長法  官  俞慧君
                                    法  官  李瑜娟
                                    法  官  王本源
以上正本證明與原本無異。
本件判決不得上訴。
中    華    民    國    99    年    8     月    19    日
                                    書記官  蔡岳霖

司法院資訊處製作；財團法人民間司法改革基金會備份。
